【裁判字號】    98,判,527
【裁判日期】    980521
【裁判案由】    俸給
【裁判全文】
最  高  行  政  法  院  判  決
                                       98年度判字第527號
上  訴  人  甲○○
被 上訴 人  銓敘部
代  表  人  乙○○
上列當事人間俸給事件，上訴人對於中華民國96年5月17日臺北
高等行政法院95年度訴字第2616號判決，提起上訴，本院判決如
下：
    主  文
上訴駁回。
上訴審訴訟費用由上訴人負擔。
    理  由
一、上訴人於民國92年1月至94年9月間曾任臺灣高等法院高雄分
    院（下稱高雄高分院）之法官助理，並應94年公務人員特種
    考試稅務人員考試三等財稅行政職系財稅法務科考試及格，
    現任財政部高雄市國稅局（下稱高市國稅局）薦任第6職等
    至第7職等財稅行政職系稅務員，於95年3月29日送請被上訴
    人銓敘審定。案經被上訴人於95年4月6日以部銓一字第0952
    625906號函（下稱原處分）銓敘審定合格實授，核敘薦任第
    6職等本俸一級385俸點，自95年1月5日生效，並於備註以：
    「該員於92年1月至94年9月曾任臺灣高等法院高雄分院法官
    助理年資，與擬任職務性質不相近，爰無法採計提敘俸級。
    」。上訴人不服，提起復審、行政訴訟，均遭駁回，遂提起
    本件上訴。
二、上訴人起訴主張略以：上訴人於92年1月至94年9月間曾任高
    雄高分院法官助理，嗣應94年公務人員特種考試稅務人員考
    試三等財稅行政職系財稅法務科考試及格，擬任高市國稅局
    薦任第6職等至第7職等財稅行政職系稅務員，於95年3月29
    日送請被上訴人銓敘審定並就系爭法官助理年資提敘，依法
    官助理與財稅法務之工作內容、職系說明書、依法考試及格
    人員考試類科適用職系對照表考試科目，均可得知二者職務
    均係在處理訴訟案件、分析研議法律適用，職務雖非完全相
    同，但其性質絕非不相近。按法官助理職務，依司法院所屬
    各級法院聘用法官助理遴選辦法第2條及臺灣高等法院法官
    助理服務守則第2條規定；至於財稅法務，依94年公務人員
    特種考試關務暨稅務人員考試公告之工作內容，復審決定依
    職系說明書認定法官助理之工作內容與審檢職系較為相近，
    對此，上訴人尚能理解，惟復審決定認財稅法務辦理之工作
    ，包括在財稅行政職系內，而財稅行政職系與審檢職系非屬
    同一職組，從而認定法官助理與財稅法務工作性質不相近，
    實有違誤。被上訴人以系爭年資，與擬任職務性質不相近，
    無法採計提敘俸級，而僅核敘薦任第6職等本俸一級385俸點
    ，於法有違，求為判決撤銷復審決定及原處分。
三、被上訴人則略以：上訴人曾任法官助理職務並無職系之規定
    ，被上訴人乃依高雄高分院出具經歷證明書所載工作內容，
    對照職系說明書後，認定為審檢職系；依俸給法、公務人員
    曾任公務年資採計提敘俸級認定辦法（下稱提敘辦法）及職
    組暨職系名稱一覽表規定，審檢職系之公務年資與財稅行政
    職系稅務員職務性質不相近，原處分以系爭年資，無法採計
    提敘俸級，於法並無違誤等語，資為抗辯，求為判決駁回上
    訴人之訴。
四、原審斟酌全辯論意旨及調查證據之結果，以：由財稅行政職
    系職系說明書及審檢職系說明書可知，審檢職系與財稅行政
    職系，其工作性質及所需學識並不相似，故職組暨職系名稱
    一覽表將二者分別規定於審檢職組及財務行政職組，審檢職
    系無法單向調任或相互調任財稅行政職系。查高雄高分院係
    普通法院之第二審法院，依前揭該院出具之證明書所載之工
    作內容，均係有關普通法院權限內訴訟案件及非訟事件之處
    理，無一與稅務有關（稅務案件係行政法院之權限），是被
    上訴人據以對照職系說明書認定其職系為審檢職系，且依職
    組暨職系名稱一覽表之規定，以二者分別規定於審檢職組及
    財務行政職組，審檢職系無法單向調任或相互調任財稅行政
    職系，而否准上訴人所請，洵屬有據。本件之爭執在於上訴
    人曾任普通法院法官助理職務，因無職系之規定，因而產生
    在提敘時，其適當職系之認定之問題，而不是在於考試及格
    分發之環節，且查該等考試公告更沒有就法官助理之年資同
    意提敘之明文，是上訴人主張信賴保護，實屬風馬牛不相及
    ；況查財稅行政職系說明書(三)稅務部分，明文包括國內賦
    稅行政業務之推行、稅制擬訂、稅率調整、稅源調查、稅務
    稽核、稅務行政救濟、納稅服務、租稅宣導、違法處理、稅
    額查定催徵、單照冊籍管理及收課稅資料管理等，已如前述
    。至上訴人以關稅法務科考試及格人員，可採計提敘其法官
    助理年資，主張被上訴人審查上訴人之俸給事件違反平等原
    則一節，查關務人員之職務，依關務條例之規定，係分關務
    、技術兩類，復依官稱官階與官等職等配置，並未如公務人
    員定有職系，是關務人員曾任未列有職系公務年資之提敘，
    係由現職機關及當事人曾任職機關分別出具現任及曾任職務
    之工作內容證明後，依職系說明書認定其適當職系，再依提
    敘辦法第5條第1款規定認定是否性質相近，是關務人員所任
    職務如非屬上開一般行政等職系之工作內容，則其曾任審檢
    職系工作內容之公務年資亦無法採計提敘，上訴人此一主張
    亦非可採，聲請調查是否有此案例，顯無必要，應予駁回。
    末查，上訴人係特種考試及格初任公務人員，非調任亦非轉
    任，所引用諸不具關聯性之規定，自均無適用之餘地，爰不
    一一論述，併予敘明。因將復查決定及原處分均予維持，駁
    回上訴人之訴。
五、本院按：「．．公務人員曾任前2項以外之公務年資，如與
    現任職務職等相當、性質相近且服務成績優良者，得按年核
    計加級至其所銓敘審定職等之本俸最高級為止。第1項．．
    所稱性質相近，指公務人員曾任職務工作性質與擬任職務之
    性質相近。公務人員曾任職等相當、性質相近、服務成績優
    良年資提敘俸級之認定，其辦法，由考試院定之。」公務人
    員俸給法第17條第3項、第4項、第5項定有明文。又按「本
    辦法依公務人員俸給法第17條第5項規定訂定之。」「公務
    人員曾任公務年資，其工作性質相近，依下列規定認定之：
    一、曾任職務經銓敘部銓敘審定之職系，與擬任職務職系依
    職組暨職系名稱一覽表規定為同一職組或得單向調任或得相
    互調任者。二、曾任職務並無職系之規定，由原機關出具工
    作內容證明，就其工作內容對照職系說明書或職務說明書認
    定其適當職系後，依前款認定之。必要時，得由銓敘部會同
    各該主管機關訂定對照表認定之。」提敘辦法第1條、第5條
    亦有明定。再按「本法所用名詞意義如左：三、職務：係分
    配同一職稱人員所擔任之工作及責任。四、職系：係包括工
    作性質及所需學識相似之職務。五、職組：係包括工作性質
    相近之職系。」「職系、職組及職系說明書，由考試院定之
    。」公務人員任用法第3條規定、第14條規定甚明。首開提
    敘辦法第5條明定工作性質是否相近之認定方式，而提敘辦
    法係俸給法明確授權訂定之法規命令，其就公務人員曾任公
    務年資，其工作性質相近所為之規定，符合授權明確原則，
    且與母法並無牴觸，具有法定效力，上訴人任指其增加母法
    所無之限制云云，自無可採。本件原判決略以：本件於決定
    上訴人曾任職務是否得以提敘時，自應先觀察依公務人員任
    用法所授權制訂之職系說明書、職組暨職系名稱一覽表如何
    規定。依財稅行政職系說明書、審檢職系說明書及職組暨職
    系名稱一覽表可知，審檢職系與財稅行政職系，其工作性質
    及所需學識並不相似，故職組暨職系名稱一覽表將二者分別
    規定於審檢職組及財務行政職組，審檢職系無法單向調任或
    相互調任財稅行政職系。查高雄高分院係普通法院之第二審
    法院，依前揭該院出具之證明書所載之工作內容，均係有關
    普通法院權限內訴訟案件及非訟事件之處理，無一與稅務有
    關（稅務案件係行政法院之權限），是被上訴人據以對照上
    開職系說明書認定其職系為審檢職系，且依前揭職組暨職系
    名稱一覽表之規定，以二者分別規定於審檢職組及財務行政
    職組，審檢職系無法單向調任或相互調任財稅行政職系，而
    否准上訴人所請，洵屬有據。又上訴人所派新職係稅務員，
    依其職務說明書記載，包括委任第5職等、薦任第6、7職等
    稅務員，其工作項目、工作權責、所需知能、作業方法，所
    著重者在於稅務及其相關法令，而前揭高雄高分院證明書所
    載之工作內容，無一與稅務相關，是益證被上訴人認定上訴
    人曾任之職務係審檢職系，而非財稅行政職系，於法有據等
    情，經核並無違誤。上訴人主張法官助理與財稅法務均係從
    事法務工作，二者職務性質相當，原審否准，顯屬違背法令
    云云，無非其主觀與法律規定不合之見解，要無可採。次查
    ，法官助理並無職系之規定，依提敘辦法第5條第2款規定，
    由原機關出具工作內容證明，就其工作內容對照職系說明書
    或職務說明書認定其適當職系後，依同條第1款認定之。查
    稅務案件之訴訟案件，係由行政法院審理，行政法院法官助
    理處理之稅務訴訟案件，與財稅行政職系說明書中之「稅務
    稽核、稅務行政救濟及違法處理」等項工作性質相近；亦與
    審檢職系之說明書中之「基於行政訴訟知能，對行政訴訟工
    作，從事研究」工作性質相近，二者兼而有之，是以在行政
    法院擔任法官助理之年資自得提敘，與普通法院之法官助理
    工作僅處理民、刑事訴訟事件者性質迥然有別，不得相提並
    論，自應分別為不同之認定。上訴人所稱法官助理並未因係
    普通法院或行政法院之法官助理而有所不同，足認原判決認
    普通法院之法官助理與財稅法務工作性質不相近，判決理由
    矛盾云云，亦無足採。又原判決就上訴人所指關稅法務科考
    試及格人員可否採計其法官助理年資，業已論述甚明並說明
    無再另為調查之必要，上訴人任指為有應調查未予調查之違
    誤云云，亦無可採。另上訴人係應特種考試稅務人員考試及
    格後，經分發現職任用，並非由行政機關、公立學校教育人
    員或公營事業人員轉任，並無公務人員任用法第16條規定之
    適用，併予敘明。綜上所述，原判決所適用之法規與該案應
    適用之現行法規並無違背，與解釋判例，亦無牴觸，並無違
    背法令之情形，上訴意旨仍執前詞，指摘原判決違誤，求予
    廢棄，難認有理由，應予駁回。
六、據上論結，本件上訴為無理由。依行政訴訟法第255條第1項
    、第98條第1項前段，判決如主文。
中    華    民    國    98    年    5     月    21    日
                    最高行政法院第二庭
                        審判長法官  鍾  耀  光
                              法官  黃  淑  玲
                              法官  吳  慧  娟
                              法官  王  德  麟
                              法官  黃  清  光
以  上  正  本  證  明  與  原  本  無  異
中    華    民    國    98    年    5     月    21    日
                              書記官  王  史  民


司法院資訊處製作；財團法人民間司法改革基金會備份。
